臺灣臺北地方法院民事判決  
110年度訴字第5673號
111年5月10日辯論終結
原      告  中富大廈公寓大廈管理委員會

法定代理人  黃姿容  
訴訟代理人  蘇志倫律師
被      告  劉燦慧  


上列當事人間請求給付管理費事件，本院判決如下：
    主      文
一、原告之訴及假執行之聲請均駁回。
二、訴訟費用由原告負擔。
    事實及理由
壹、程序部分
    按訴狀送達後，原告不得將原訴變更或追加他訴，但擴張或
    減縮應受判決事項之聲明者，不在此限，民事訴訟法第255
    條第1項第3款定有明文。本件原告起訴時，原請求被告給付
    原告新臺幣（下同）659,838元及法定遲延利息（見北簡卷
    第7頁頁），嗣於民國111年3月22日變更聲明為請求被告給
    付原告635,838元及法定遲延利息（見本院卷第389頁），核
    原告所為係減縮應受判決事項之聲明，與上開規定相符，自
    應准許。
貳、實體部分
一、原告起訴主張：被告為臺北市○○區○○段0○段0000○號建物（
    權利範圍為全部，門牌號碼為臺北市○○區○○○路0段000號地
    下層）及共有部分1532建號建物（權利範圍：3753分之140
    ）（下合稱系爭建物）所有權人，為中富大廈之區分所有權
    人。中富大廈管理費每坪60元，系爭建物實際坪數88.78坪
    ，被告即應繳納每月管理費5,327元，詎被告自94年3月起至
    110年4月止，每月僅繳納管理費2,000元，尚積欠附表一所
    示之管理費合計共635,838元，爰依中富大廈住戶管理規約
    （下稱系爭規約）第21條、第10條第1、7項約定，請求被告
    給付管理費及遲延利息，並聲明：㈠、被告應給付原告635,8
    38元，及自起訴狀繕本送達翌日起至清償日止，按年息10％
    計算之利息；㈡、願供擔保請准宣告假執行。
二、被告則以：原告起訴前未依公寓大廈管理條例第21條規定，
    催告被告給付管理費，其起訴自不合於法定程序。又中富大
    廈於98年10月31日召開第9屆第1次區分所有權人會議（下稱
    系爭會議），決議修改系爭規約為管理費每坪60元，而因地
    下室之區分所有權人未使用大樓電梯，且常因公共設施水管
    或排水管破裂受損，故同意地下室管理費以每月繳納2,000
    元計算，被告已依該決議繳納管理費，自無積欠管理費之情
    事。縱認被告每月應繳納之管理費為5,327元，原告每月欠
    繳3,327元，原告就起訴前超過5年部分之管理費，亦已罹於
    時效，就未罹於時效部分，被告並以附表二所示之金額與欠
    繳之管理費抵銷，故原告之訴為無理由，應予駁回等語資為
    抗辯，並聲明：㈠、原告之訴駁回；㈡、如受不利判決，願供
    擔保請准宣告免為假執行。
三、兩造不爭執事實（見本院卷第頁）：
㈠、被告為系爭建物之所有權人，為中富大廈之區分所有權人（
    見本院卷第51至59頁）。
㈡、被告所有系爭建物面積合計293.5平方公尺（計算式：267.79
    ＋25.71＝293.5），換算為88.78坪（計算式：293.5×0.3025＝
    88.78，小數點以下四捨五入）。
㈢、被告於94年3月至110年4月間，已對原告繳納每月管理費2,00
    0元（見北簡卷第81至85頁）。
㈣、被告於108年9月2日繳納21,600元管理費予原告，復分別於11
    0年3月1日、同年4月26日、同年6月3日、同年7月14日、同
    年9月25日，各給付2個月份之管理費共4,000元予原告，合
    計共給付管理費8,000元（見本院卷第195頁）。
㈤、被告自行委請廠商保養維護中富大廈電梯、購買防火門以通
    過臺北市政府消防安檢，迄今共給付廠商49,000元、36,000
    元，合計共支出85,000元（見北簡卷第87至106、123至125
    頁）。
㈥、被告於109年2月至110年2月間，自行委請廠商保養維護中富
    大廈升降梯，共給付廠商42,000元（見本院卷第357 至367 
    頁）。
㈦、兩造間因請求確認區分所有權人會議決議不存在等事件，經
    本院司法事務官以109年度司聲字第320號裁定確定原告應負
    擔之訴訟費用額確定為17,335元，及自該裁定送達原告翌日
    起至清償日止，按年息5％計算之利息（見北簡卷第127頁、
    本院卷第207頁）。
四、本件爭點：
　　原告得否依公寓大廈管理條例第21條、系爭規約第10條第1
    、7項約定，請求被告給付附表一所示金額635,838元？
㈠、被告有無積欠管理費之情事？（被告每月應繳納之管理費為2
    ,000元或5,327元？）
㈡、原告得否請求逾5年部分之管理費？（管理費有無民法第126
    條5年短期時效之適用？）
㈢、被告得否以附表二所示之金額對原告主張抵銷？　　
五、本院之判斷：
㈠、按區分所有權人或住戶積欠應繳納之公共基金或應分擔或其
    他應負擔之費用已逾2期或達相當金額，經定相當期間催告
    仍不給付者，管理負責人或管理委員會得訴請法院命其給付
    應繳之金額及遲延利息，公寓大廈管理條例第21條定有明文
    。次按，「公共基金、管理費之繳納：一、為充裕共用部分
    在管理上必要之經費，區分所有權人應遵照區所有權人會議
    議決之規定向管理委員會繳交下列款項：1.公共基金。2.管
    理費。二、管理費由各區分所有權人依照區分所有權人會議
    之決議分擔之。…五、本大廈全體區分所有權人及住戶應分
    繳下列費用：1.經常管理費：由各區分所有權人依其區分所
    有權比例每月每坪應繳納50元整。…七、區分所有權人若在
    規定之日期前未繳納應繳金額時，管理委員會得訴請法院命
    其給付應繳之金額及另外收取遲延利息，以未繳金額之年息
    10％計算。…」，系爭規約第10條第1、2、5、7項規定甚明。
    又系爭會議於98年10月31日，決議修改系爭規約第10條第5
    項為：「管理費為『坪數管理費』：1.坪數管理費：由各區分
    所有權人依其區分所有權比例，每月每坪繳納60元整。…」
    ，是中富大廈住戶依系爭規約第10條第2項約定，應自98年1
    0月31日決議時起，按其區分所有權比例每月每坪繳納60元
    。
㈡、再按，私文書應由舉證人證其真正。但他造於其真正無爭執
    者，不在此限，民事訴訟法第357條定有明文。又私文書經
    他造否認者，固應由舉證人證其真正。但如係遠年舊物，另
    行舉證實有困難，法院非不得依經驗法則，並斟酌全辯論意
    旨，判斷其真偽（最高法院85年度台上字第1837號判決、83
    年度台上字第2247號判決參照）。被告所提系爭會議紀錄附
    件「中富大廈住戶應繳管理費明細總表」，屬私文書之性質
    ，原告既否認該私文書之真正，依前開法律規定，即應由舉
    證人即被告證明其真正。惟因系爭會議紀錄係由原告製作，
    送達各區分所有權人（參系爭規約第3條第11項），而系爭
    會議時間為98年10月31日，距離本院111年5月10日言詞辯論
    終結期日已近13年，要求被告舉證證明該會議紀錄附件之真
    正實有困難，揆諸上開說明，本院要非不得依經驗法則，並
    斟酌全辯論意旨，判斷該私文書之真偽。
㈢、本院審酌系爭會議紀錄附件「中富大廈住戶應繳管理費明細
    總表」，係以電腦繕打中富大廈全體住戶之戶別、姓名、坪
    數及應繳管理費之資訊，該等資訊不僅清楚詳盡，且為原告
    單方所持有；而細繹該明細總表之內容，除原告所有戶別14
    9-B1外，其餘各該戶別以修正後之管理費每坪60元計算，管
    理費數額均與總表所載應繳管理費相符；再對照原告於華南
    商業銀行股份有限公司中華路分行所設帳戶之存款往來明細
    表暨對帳單，可見個別住戶有不同之存款人代號，存款人代
    號欄並註明繳費用途、管理費月份，各該住戶所繳納98年11
    月份以後之管理費數額，亦與前開明細總表所載數額完全相
    符，而與98年10月份管理費數額明顯不同（見本院卷第477
    至513頁），足信該明細總表所載應繳管理費數額為真。
㈣、佐以原告始終未能提出98年11月至110年12月間，每月向各區
    分所有權人收取管理費之繳款明細、管理費明細總表（見本
    院卷第381頁），經本院函詢前受原告委託代收管理費之華
    南商業銀行股份有限公司中華路分行、華泰商業銀行股份有
    限公司，復均陳明僅提供應收管理系統，再由原告自行鍵檔
    、管理與列印繳費單予住戶繳納，有華泰商業銀行股份有限
    公司111年4月14日華泰總信義字第1114000012號函、本院公
    務電話紀錄各1份可參（見本院卷第467、473頁），堪認管
    理費繳款明細係由原告自行製作，再由住戶持之向便利商店
    或銀行繳納。
㈤、又觀諸被告所提原告製作之100年11月9日、101年10月29日、
    102年11月1日、103年4月2日繳款明細，均清楚記載大樓管
    理費為2,000元，費用起迄分別為100年11月1日至同年11月3
    0日、101年11月1日至同年11月31日、102年11月1日至同年1
    1月30日、103年4月1日至同年4月30日等情，有繳款明細4份
    為憑（見北簡卷第81至85頁），該管理費數額核與系爭會議
    紀錄附件「中富大廈住戶應繳管理費明細總表」所載原告應
    繳納管理費2,000元相符，被告每月並以存款人代號「149B1
    」存款2,000元至原告華南商業銀行帳戶，有活期性存款存
    款憑條、華南商業銀行股份有限公司中華路分行111年4月19
    日中華路字第1110000036號函及所附存款往來明細表暨對帳
    單可證（見本院卷第227至233、475至513頁），足徵原告係
    依被告自行製作之繳款單繳納管理費無疑。
㈥、參以中富大廈自98年10月31日召開系爭會議，決議修改系爭
    規約為管理費每月每坪60元後，未再修改管理費之規定，為
    兩造所不爭執（見本院卷第213、393頁），則被告陳稱僅系
    爭會議有檢附附件管理費明細總表，之後區分所有權人會議
    均未檢附，自與經驗法則無違。綜上各節，堪認被告所提系
    爭會議紀錄附件「中富大廈住戶應繳管理費明細總表」為真
    正，具有形式證據力。該明細總表既為系爭會議紀錄附件，
    且載明被告所有之戶別「149-B1」，應繳管理費為2,000元
    （見北簡卷第77至79頁），足見系爭會議決議就地下室部分
    不以每坪60元計算管理費，而係以定額2,000元計算甚明。
㈦、被告於94年3月至110年4月間，對原告繳納每月管理費2,000
    元，且一次繳納整年度管理費享有9折折扣，為原告所不爭
    執（見本院卷第212頁），且有中富大廈公告在卷可按（見
    本院卷第251頁），而系爭會議已決議就原告所有地下室之
    系爭建物，以2,000元計算每月管理費，已如前述，則被告
    依系爭規約第10條第2項約定，按系爭會議決議繳納每月2,0
    00元管理費，自無積欠管理費之情事。原告主張被告應以每
    坪60元計算管理費，每月應繳納管理費5,327元，要屬無據
    。被告既未積欠管理費，自無庸再論究爭點四之㈡（原告請
    求有無罹於時效）、㈢（被告抵銷抗辯有無理由）。
六、綜上所述，被告已依系爭會議決議每月繳納管理費2,000元
    ，並未積欠管理費。從而，原告依公寓大廈管理條例第21條
    、系爭規約第10條第1、7項約定，請求被告給付附表一所示
    管理費635,838元，為無理由，應予駁回。原告之訴既經駁
    回，其所為假執行之聲請亦失所附麗，應併予駁回。
七、本件事證已臻明確，兩造其餘攻擊、防禦方法及所提證據，
    經核均與判決結果不生影響，爰不一一論列，併此敘明。
八、訴訟費用負擔之依據：民事訴訟法第78條。
中　　華　　民　　國　　111 　年　　5 　　月　　20　　日
                  民事第八庭    法　官　吳佳樺
以上正本係照原本作成。
如對本判決上訴，須於判決送達後20日內向本院提出上訴狀。如
委任律師提起上訴者，應一併繳納上訴審裁判費。
中　　華　　民　　國　　111 　年　　5 　　月　　20　　日
                                書記官  黃湘茹
附表一（原告請求金額）：　　
編號 請求月份（民國） 月數 已繳管理費 （新臺幣） 積欠之管理費 （新臺幣） 1 94年3月至108年6月 172月 344,000元（計算式：每月2,000元×172） 572,244元（計算式：【每月5,327－2,000】×172） 2 108年7月至同年12月 6月 21,600元（108年9月2日繳納1年份，計算式：2,000×12×0.9） 10,362元（計算式：5,327×6－21,600） 3 109年1月至同年12月 12月 24,000元（109年12月22日繳納） 39,924元（計算式：5,327×12－24,000＝39,924） 4 110年1月至同年4月 4月 8,000元（110年3月1日、同年4月26日各繳納4,000元） 13,308元（計算式：5,327×4－8,000） 合計  194月  635,838元 

附表二（被告主張抵銷金額）：
編號 抵銷項目 抵銷金額 （新臺幣） 1 中富大廈電梯保養維護費用 91,000元 2 購買防火門費用 39,000元 3 確定訴訟費用額 17,335元，及自該裁定送達原告翌日起至清償日止，按年息5％計算之利息